【裁判字號】    90,上訴,1151
【裁判日期】    900828
【裁判案由】    偽造有價證券
【裁判全文】
臺灣高等法院臺中分院刑事判決                    九十年度上訴字第一一五一號
    上  訴  人  臺灣台中地方法院檢察署檢察官
    上  訴  人
    即  被  告  己○○
    選任辯護人  本院公設辯護人  甲○○
右上訴人因偽造有價證券案件，不服台灣台中地方法院九十年度訴字第六六六號，中
華民國九十年五月二十三日第一審判決（起訴案號：台灣台中地方法院檢察署八十九
年度偵字第五九六七號），提起上訴，本院判決如左：
      主  文
上訴駁回。
      理  由
一、公訴意旨略以：被告己○○因積欠乙○○（另為不起訴處分）借款，於民國（下
    同）八十八年四月一日，在台中市○區○○○路一段三一○之一號，未經其妻丁○○同意，意圖供行使之用，在票號ＷＧ00000000、00000000
    號，面額各為新台幣（下同）一百六十萬元之二張本票上，擅自偽造丁○○之署
    名並盜用丁○○之印章，冒用丁○○名義為共同發票人，偽造本票二紙，並當場
    向乙○○提出行使，因認被告犯有刑法第二百零一條第一項之偽造有價證券罪嫌
    云云。
二、按犯罪事實應依證據認定之，無證據不得推定其犯罪事實，又不能證明被告犯罪
    者，應諭知無罪之判決，刑事訴訟法第一百五十四條、第三百零一條第一項分別
    定有明文。再刑事訴訟法上所謂認定犯罪事實之證據，係指足以認定被告確有犯
    罪行為之積極證據而言，該項證據自須適合於被告犯罪事實之認定，始得採為斷
    罪資料；如未能發現相當證據，或證據不足以證明，自不能以推測或擬制之方法
    ，以為裁判之基礎，最高法院二十九年上字第三一０五號、四十年台上字第八十
    六號判例參照。
三、本件公訴人認被告己○○涉有偽造有價証券罪嫌，無非以被告之自白及被害人丁○○之陳述、被告乙○○之供述及卷附本票影本二紙為其主要論據。
四、經查：
  (一)証人乙○○於偵查中固供稱系爭本票上丁○○姓名係被告所簽署（八十九年度他
    字第九八三號偵查卷第九頁），惟其並未供述被告簽署前開丁○○之姓名係未經
    丁○○之同意，於答辯狀及偵訊時均陳稱被告及其妻丁○○有簽發前開本票向其
    借款之事實（八十九年度偵字第五九六七號偵查卷第十八頁、三一頁、六一頁）
    ，再証人乙○○於原審法院證稱系爭二紙本票是被告當場簽發給他的，簽發前開
    本票時，丁○○亦在場，印章是丁○○拿給被告蓋的，證人辛○○於原審法院證
    述：因伊有一百萬元放在乙○○處轉借給被告，所以被告簽發本票當天伊有與乙○○一起至被告住處，當時被告夫妻都在家，被告住巷底，店面在中港路上，被
    告開票是在店面開的，是被告夫妻一起帶他們到店面二樓開票，丁○○告訴被告
    名字順便幫她簽一簽，印章則是丁○○拿給被告蓋的等語，證人二人於本院仍為
    同一證述，雖被告於供稱簽發本票當天辛○○並沒有去，惟此與被告於確認系爭
    本票債權不存在民事案件（經本院民事庭判決丁○○之訴駁回，刻上訴三審中）
    中所證稱簽發系爭本票時辛○○在場等語（詳卷附本院八十九年度上字第四一二
    號民事判決）不符，依證人乙○○、辛○○上開供述，尚難認被告有偽造前開本
    票犯行。
  (二)雖被告張朝欽供稱：印章係乙○○叫伊去刻的，系爭本票亦係乙○○叫伊簽發，
    當時丁○○不在場，乙○○要伊簽丁○○之名字等語，被害人丁○○亦陳稱：本
    票上之印章並非伊所有，伊對己○○以伊名義刻印章及簽發本票一節完全不知情
    ，伊沒有看過亦未使用過蓋於本票上伊姓名之印章等語。另上訴人即檢察官以
    查被告己○○本無簽發本票意思，其冒用告訴人丁○○名義簽發本票乃出於乙○○及辛○○之教唆；且其於簽發本票時告訴人係在外工作，是乙○○及辛○○於
    審理時供陳：己○○以告訴人名義簽發本票時，告訴人在場並拿印章予己○○蓋
    云云，乃圖推卸其恐嚇、教唆己○○冒用告訴人名義偽造本票之刑責，並遂其意
    圖不法利益，拍賣告訴人房屋之目的，委無足採。然原判決竟偏信乙○○、辛○○不實供詞，判決己○○無罪，並使乙○○脫卸教唆偽造本票刑責，顯有違法與
    不當之處。查切結書是乙○○預先寫好，乘告訴人無知，在其指示所在位置簽
    字完即取走，是其內載：丁○○向辛○○借款新台幣（下同）三百萬元云云，核
    與乙○○、辛○○在八十八年偵字第二○四二七號乙○○告訴丁○○等詐欺案既
    陳稱：是己○○一人向他借款之事實完全不符。故悉，告訴人並非借款人，而上
    開切結書完全是乙○○欺負告訴人愚婦無知所偽造者；申言之，乙○○既供述：
    是己○○一人向他借錢等語，詎事後丁○○復成借款人，被告己○○反轉為保證
    人？因此，該切結書完全是乙○○為不法圖取告訴人之房屋所設計者，此部分告
    訴人已另案對乙○○提出告訴，（八十九年偵字第一二四四號偽造文書案件）。
    切結書上之簽字，是乙○○對告訴人佯稱：只要告訴人同意將房屋租金交予伊
    ，即不會告己○○詐欺云云，致告訴人陷於錯誤，在其所偽造之上開切結書上簽
    字，直到後來其查封告訴人該房屋，於法院提出切結書時，方悉被騙。又該切結
    書上之印文，應是乙○○教唆己○○去盜刻印章所蓋的，告訴人完全不知，而本
    票上之丁○○之印文名義亦是相同情形；因若告訴人在場，依常理乙○○應直接
    命告訴人在本票上簽字，無僅蓋告訴人名義印文之理等為由上訴，惟被告及被害
    人丁○○積欠証人乙○○債務，於簽發前開本票前曾於八十七年十一月間書立切
    結書一紙，就此證人乙○○證述：切結書以及本票於八十七年十一月就簽了，是
    因為被告開ＫＴＶ需要錢又要再向伊借九十五萬元湊三百萬元，伊說他們沒有擔
    保，被告的太太  (指丁○○)才提出以她名義的房子要來做擔保，因為她的房子
    沒有登記，才寫切結書說租金要給伊收受，借款人才寫丁○○，切結書簽了以後
    ，伊才匯八十六萬元（扣除利息後實際的金額）給被告，未簽切結書伊即不可能
    匯款，八十八年二月又加借了二十萬元，後來四月一日才又簽發壹佰六十萬元的
    本票二張換回原先交付給伊的本票等語，並提出切結書、合作金庫匯款回條在卷
    可參，另就證人乙○○於告訴丁○○詐欺一案中陳述係己○○向其借錢一節，陳
    稱：伊係說伊和己○○接觸的機會比較多，伊拿錢去給被告時，有時被告不在，
    就由他太太收受，有時伊拿給被告，他說交給他太太就好了，而伊聲請本票裁定
    時，被告他們並未提出抗告，並提出台灣台中地方法院八十八年度票字第一四一
    ○四號民事裁定確定證明書在卷可參，況如上述被害人丁○○確於前開切結書上
    簽名，尚難以此即認切結書不實。核前開切結書上之「丁○○」印文與系爭本票
    上之「丁○○」印文係同一印章所蓋，業據被告於原審法院供明在卷，被害人丁○○於偵查中即陳稱前開切結書上之丁○○姓名係其所簽署，被告及被害人丁○○既均識字，於切結書上簽寫姓名、住址，被害人丁○○指前揭切結書係偽造自
    難採信，被害人丁○○於簽署前開切結書時，當已知悉有系爭本票上  之印章存
    在。
  (三)證人乙○○向台灣台中地方法院檢察署檢察官告訴被告與被害人丁○○涉嫌詐欺
    ，經台灣台中地方法院檢察署檢察官以八十八年度偵字第二０四二七號不起訴處
    分後，被害人丁○○即具狀向台灣台中地方法院檢察署檢察官告訴證人乙○○涉
    嫌誣告等罪，經台灣台中地方法院檢察署檢察官以八十九年度偵字第五九六七號
    不起訴處分，並經台灣高等法院台中分院檢察署檢察長駁回再議確定。被害人丁○○於前開告訴狀及補充告訴狀內除由被害人簽名外，均蓋用與前開本票及切結
    書相同之「丁○○」印章，有前開告訴狀、補充告訴狀附台灣台中地方法院檢察
    署八十九年度他字第九八三號偵查卷（第四頁）、八十九年度偵字第五九六七號
    偵查卷（第十四頁）可稽，被害人雖稱本票上之印文與告訴狀上之印文並非同一
    印章，告訴狀上之印文係伊叫女兒戊○○去找蓋的，本票上之印文則係乙○○教
    唆己○○去刻的，並請求送請鑑定，本院認上開印文以肉眼比對明顯相似，爰不
    予送鑑定，足見系爭本票上「丁○○」印章始終在被害人丁○○持有使用中，被
    告及被害人丁○○所稱被害人丁○○並不知有前開印章一節顯不實，雖證人戊○○證述：伊母親告乙○○，告訴狀上之印章係伊在家中二樓拿來蓋的，因家中印
    章皆放在二樓等語，並不能否定系爭本票上印章在被害人持有使用中之事實。
  (四)至被害人所稱：伊既在場何以不要求伊簽名，證人乙○○、辛○○陳稱：當時丁○○有在場，己○○到旁邊去寫本票，伊等在桌子邊坐，己○○叫丁○○過來簽
    名，丁○○叫己○○自己簽等語，而本票上既蓋有被害人丁○○之印文，證人乙○○、辛○○因未堅持由被害人親自簽名，與常情並不相悖，另被害人丁○○所
    舉之證人庚○○雖證述：丁○○於八十八年一月到六月間在伊經營之洋港伯羊肉
    爐工作，每月二萬五千元，負責洗菜以及洗碗，早上七點到店內，下午五點離開
    ，中間並未請過假，然證人並未能提出發薪水及上班打卡之資料供調查，況被害
    人陳稱：伊很少請假等語，均尚難據為被害人於被告簽發系爭本票時不在場之證
    明。此外，復查無其他積極證據足認被告有公訴人所指偽造有價證券之犯行，原
    審為被告無罪之諭知，核無不當，上訴人即檢察官上訴並無理由，應予駁回。
五、又被告之上訴，以受不利益之裁判，為求自己利益起見請求救濟者，方得為之，
    本件原審判決係諭知被告無罪，即無不利益可言，被告自不得上訴，其上訴自非
    合法，爰併予駁回，並不經言詞辯論為之。
六、據上論斷，應依刑事訴訟法第三百六十七條前段、第三百六十八條、第三百七十
    二條，判決如主文。
本案經檢察官丙○○到庭執行職務。
中      華      民      國      九十       年     八      月   二十八   日
                                臺灣高等法院臺中分院刑事第九庭
                                      審判長法  官  陳  筱  珮
                                            法  官  古  金  男
                                            法  官  康  應  龍
右正本證明與原本無異。
檢察官得上訴。
如不服本判決應於收受送達後十日內向本院提出上訴書狀，其未敘述上訴之理由者並
得於提起上訴後十日內向本院補提理由書（均須按他造當事人之人數附繕本）。
                                            書記官  黃  薰  慧
中      華      民      國      九十       年     八      月    三十    日
                                                                        Ｉ


司法院資訊處製作；財團法人民間司法改革基金會備份。
